【裁判字號】    88,易,3032
【裁判日期】    890503
【裁判案由】    詐欺
【裁判全文】
臺灣高雄地方法院刑事判決                        八十八年度易字第三０三二號
    公  訴  人  台灣高雄地方法院檢察署檢察官
    被      告  甲○○
右列被告因詐欺案件，經檢察官提起公訴（八十七年度偵字第二八一九Ｏ號），本院
判決如左：
    主  文
甲○○無罪。
    理  由
一、公訴意旨略以：被告甲○○明知自己已無支付能力，竟意圖為自己不法所有之概
    括犯意，自民國八十七年一、二月起，向乙○○佯稱因做生意急需用錢，並簽發
    金額不等之本票數紙以取信之，致乙○○信以為真，遂陸續借款新台幣（下同）
    七十六萬元。嗣被告詐得上開借款後，即逃逸無蹤，本票亦不獲兌現，乙○○始
    知受騙，因認被告涉犯刑法第三百三十九條第一項之詐欺取財罪嫌等語。
二、按事實之認定，應憑證據，如未能發現相當證據或證據不足以證明，自不能以推
    測或擬制之詞，以為裁判之基礎。又刑法第三百三十九條第一項詐欺罪之成立，
    以意圖為自己或第三人不法之所有，以詐術使人陷於錯誤，而將本人或第三人之
    物交付為要件。所謂以詐術使人交付，必須被詐欺人因其詐術而陷於錯誤，若其
    所用方法，不能認為詐術，亦不致使人陷於錯誤，即不構成該罪（最高法院四十
    六年台上字第二六Ｏ號著有判例可資參照）。
三、本件公訴人認被告甲○○涉犯刑法第三百三十九條第一項之詐欺取財罪嫌，無非
    以告訴人乙○○之指訴及被告於詐取借款後未清償借款，亦未與告訴人商談清償
    事宜，即不知去向等，為其論罪依據。然訊據被告固坦承於上開時間，因投資夜
    市電玩生意，向告訴人陸續借款七十六萬元，約定借期三個月，利息三分，並簽
    發借據數紙等情，惟堅決否認詐欺犯行，辯稱：伊自八十七年五、六月間起，因
    夜市生意不好，且又結婚生子，經濟狀況發生困難，始無力清償借款。惟伊前向
    告訴人借得之五萬元，已連本帶利償還，嗣後再借之本件借款，亦主動支付利息
    至八十七年五、六月間，其間甚且支付超過原訂利率之利息。又伊本來在酒店當
    服務生，但因告訴人屢至店內催討借款，使其無法繼續在該店工作，且告訴人又
    要求伊一次清償十萬元，惟伊告知僅能先償還一、二萬元，告訴人不允，伊迫於
    無奈，始離職，惟離職前仍主動清償告訴人利息一萬多元，是伊並非在借款之初
    ，即有詐騙之意圖等語。經查：
（一）被告前向告訴人借得之五萬元，業已連本帶利清償，本件並非第一次借款，且
      嗣後再向告訴人借貸之本件借款，雖未清償本金，惟仍多次主動償還利息至八
      十七年五、六月間，其間更曾支付超過原訂利率之利息等情，已據被告供承在
      卷，並為告訴人所不否認，準此，倘被告於借款之際確有詐欺之故意，則於借
      款後自可拒不付息，豈有借款後仍支付利息數月之理。又被告自酒店離職前，
      仍主動支付利息一萬餘元予告訴人等情，亦據被告供承在卷，並為告訴人自承
      在卷，由此益證被告非存心詐騙，否則被告無須在離職前再付息一萬多元。是
      被告辯稱其並非於借款之初，即蓄意詐騙告訴人等語，並非無稽。
（二）又查，被告於借款後，仍在酒店擔任服務生之工作，並未逃匿無蹤，係因告訴
      人於八十七年六、七月間，屢至該酒店向被告催討債務，致被告無顏繼續在該
      處上班，且告訴人又要求被告一次償還十萬元，而被告僅能一次償還一、二萬
      元，告訴人又不接受，被告始離職等情，亦據被告陳明在卷，核與告訴人於本
      院所述：當被告拒不償還借款時，伊曾向介紹被告向伊借款之陳盈珠詢問被告
      是否有工作，陳盈珠稱被告在酒店上班，伊就去酒店找被告，其間共至酒店找
      被告五次以上，而被告於離職時亦曾向伊表示因伊屢至酒店催討，致被告無顏
      繼續待在該酒店工作，始離職等語相符，足認被告於拒不還款後，並未立即遷
      移住居所，逃逸無蹤，告訴人仍能與之聯繫，則被告辯稱其並無假藉借款之名
      騙取告訴人之錢財等語，洵非無據。
（三）末查，被告於本院審理中，業與告訴人達成民事上和解，並先行償還部分欠款
      ，此業據告訴人陳明在卷，並有本票數紙在卷可憑，益證被告確係一時經濟困
      難，以致無法還款，其在主觀上並無為自己不法所有之意圖甚明。
四、綜上所述，被告既非第一次向告訴人借款，且借款後，又主動支付利息數月，甚
    且支付超過原訂利率之利息，嗣八十七年五、六月間無力付款後，亦未離開其原
    任職處所，係因嗣後告訴人屢次前往該處討債，使其無顏繼續在該處上班，告訴
    人又拒絕被告先償還部分欠款，始離職，惟離職前，仍主動支付一萬餘元之利息
    予告訴人，並於本院審理中，償還部分欠款，足認被告於借款之初，並無為自己
  不法所有之意圖甚明。此外，復查無其他積極之證據足資證明被告有詐欺取財之
    犯行，是本件應純屬民事糾葛，尚與刑法第三百三十九條第一項之詐欺取財罪有
    間，既不能證明被告犯罪，爰依刑事訴訟法第三百零一條規定，諭知無罪之判決
    。
據上論斷，應依刑事訴訟法第三百零一條第一項，判決如主文。
本案經檢察官洪信旭到庭執行職務。
中      華      民      國      八十九      年     五    月     三      日
                                      臺灣高雄地方法院刑事第七庭
                                          法  官    李  璧  君
右正本證明與原本無異。
如不服本判決，應於判決送達後十日內，向本院提出上訴狀。
                                          書記官    李  忠  霖
中      華      民      國      八十九      年     五    月     四      日


司法院資訊處製作；財團法人民間司法改革基金會備份。
